【裁判字號】    97,抗,385
【裁判日期】    970430
【裁判案由】    返還提存物
【裁判全文】
臺灣高等法院民事裁定                   97年度抗字第385號
抗  告  人  丙○○○○○○○○○○○○○○○株式會社(VAN
            TEC World.
                        帝都涉.
法定代理人  甲○○
代  理  人  陳和貴律師
抗告人因與相對人台灣東急運通股份有限公司間返還提存物事件
，對於中華民國96年12月31日臺灣臺北地方法院96年度聲字第
4993號所為裁定提起抗告，本院裁定如下：
    主  文
抗告駁回。
抗告訴訟費用由抗告人負擔。
    理  由
一、查抗告人原名為「東急ㄧ株式會社」，於民國94
    年2月1日起更名為「‧ㄧ‧ㄧ
    株式會社 (VANTEC World Transport Company Limited)
    」，法定代理人亦變更為甲○○，有抗告人提出之公司法人
    證明書及委任書等件（本院卷第52至57、59、60頁）為證，
    ，合先敘明。
二、聲請及抗告意旨略以：兩造因返還不當得利事件，抗告人前
    遵原法院91年度裁全字第5503號假扣押裁定，提存新台幣（
    下同）130萬元供擔保後，對相對人暨其法定代理人乙○之
    財產為假扣押在案。嗣因乙○部分執行無結果，經原法院以
    94年度全聲字第1074號裁定撤銷並塗銷查封登記，而抗告人
    對相對人假扣押亦無成果，已聲請撤銷假扣押裁定，經原法
    院以95年度全聲字第924號裁定准予撤銷確定在案，抗告人
    並於96年2月6日具狀向原法院撤回相對人部分之假扣押執行
    。足見本件符合民事訴訟法第104條第1項第3款「訴訟終結
    」之要件。抗告人為請求返還上開提存擔保金，乃依法催告
    相對人行使權利。惟相對人公司已於95年12月6日向台北市
    政府申請解散登記，且尚未呈報清算人並清算完結，依法自
    應以全體董事為相對人公司之清算人。抗告人即以存證信函
    對相對人公司全體董事送達，催告渠等於21日內行使權利，
    除其中1名董事因遷移不明遭退回外，其餘2名董事信函已於
    96年11月9日送達，渠等迄未有任何主張，爰依法聲請返還
    上開擔保金，詎遭原法院駁回，為此提起抗告等語
三、原裁定以：因假處分或假扣押所供之擔保，係為擔保受擔保
    利益人因不當假處分或假扣押所受損害而設。倘執行法院已
    實施假處分或假扣押之執行，則在執行法院撤銷其執行程序
    前，受擔保利益人所受損害仍可能繼續發生，損害額既未確
    定，自無強令其行使權利之理。故在假處分或假扣押所供之
    擔保，供擔保人依民事訴訟法第106條準用同法第104條第1
    項第3款規定，聲請以裁定命返還其擔保金之場合，必待假
    處分或假扣押之執行程序已撤銷，始得謂與民事訴訟法第
    104條第1項第3款所定之「訴訟終結」相當。倘於訴訟終結
    前定期催告相對人行使權利，尚不得據此聲請返還擔保物。
    經查本件抗告人所陳述之情形尚難謂其應供擔保之原因消滅
    ，且抗告人又未能證明已撤銷假扣押執行訴訟終結，是其聲
    請不符返還擔保金之要件，自不能准許等語。
四、按聲請發還擔保物，依民事訴訟法第106條準用第104條之規
    定，須有(一)應供擔保之原因消滅；(二)供擔保人證明受擔保利
    益人同意返還；(三)訴訟終結後，供擔保人證明已定20日以上
    之期間，催告受擔保利益人行使權利而未行使情形之一者，
    始得為之。次按解散之公司除因合併、分割或破產而解散外
    ，應行清算。又第322條公司之清算，以董事為清算人。公
    司法第23條、第322條第1項本文著有規定。故股份有限公司
    於清算中，若未選任清算人，應以全體董事為清算人。而欲
    送達公司之文書，自應以董事全體為代表人，並送達之，經
    全體董事收受後始發生送達之效力。本院88年庭長法律問題
    研討會結論亦同此見解，可資參照。
五、抗告人主張本件假扣押裁定業經原法院裁定撤銷，其並已於
    96年2月6日具狀撤回假扣押執行，固據其提出原法院95年度
    全聲字第924號裁定、撤回狀及中華郵件掛號郵件收件回執
    為證（見本院卷第16至20頁）。然查相對人業於95年12月6
    日解散，其有董事乙○（原任董事長）、葉時榮、葉時芬三
    名，且相對人迄未向法院呈報清算人，有公司及分公司基本
    資料查詢、本院公務電話查詢紀錄表在卷可稽（見本院卷第
    62至64頁）。抗告人復自承其發函催告相對人公司董事3名
    董事於21日內行使權利，其中1名董事因遷移不明遭退回（
    見原審聲請狀第2頁）等語，且迄未見抗告人就該名遷徙不
    明董事另依新址送達或依法聲請公示送達，難認抗告人已為
    合法之催告，自與依民事訴訟法第106條準用同法第104條第
    1項第3款之要件不符，其聲請返還提存物，於法即有未合。
    原裁定駁回抗告人之聲請，理由雖有不同，惟結論並無二致
    ，抗告意旨指摘原裁定不當，求予廢棄，為無理由。
六、據上論結，本件抗告為無理由，依民事訴訟法第495條之1第
    1項、第449條第2項、第1項、第95條、第78條，裁定如主文
    。
中    華    民    國    97    年    4     月    30    日
                    民事第一庭
                        審判長法  官  張耀彩
                              法  官  林金吾
                              法  官  盧彥如
正本係照原本作成。
不得再抗告。
中    華    民    國    97    年    5     月    1     日
                              書記官  鄭兆璋


司法院資訊處製作；財團法人民間司法改革基金會備份。
